【裁判字號】    99,交聲,2202
【裁判日期】    990930
【裁判案由】    交管條例聲異
【裁判全文】
臺灣板橋地方法院交通事件裁定        99年度交聲字第2202號
異  議  人
即受處分人  甲○○
上列異議人即受處分人因違反道路交通管理處罰條例案件，對於
交通部公路總局臺北區監理所中華民國九十八年六月三十日所為
北監自裁字裁四○－CW0000000號裁決，聲明異議，本院
裁定如下：
    主      文
原處分撤銷。
甲○○不罰。
    理      由
一、按「汽車駕駛人之行為有下列情形之一，當場不能或不宜攔
    截製單舉發者，得逕行舉發：一、…。七、經以科學儀器取
    得證據資料證明其行為違規。」、「前項第七款之科學儀器
    應採固定式，並定期於網站公布其設置地點。但汽車駕駛人
    之行為屬下列情形之一者，不在此限：一、…。九、行車速
    度超過規定之最高速限或低於規定之最低速限。十、…。」
    、「對於前項第九款之違規行為，採用固定或非固定式科學
    儀器取得證據資料證明者，於一般道路須至少於一百公尺，
    於高速公路、快速公路須至少於三百公尺前，明顯標示之。
    」，道路交通管理處罰條例第七條之二第一項第七款、第二
    項第九 款、第三項分別定有明文。是就汽車駕駛人行車速
    度超過規定之最高時速之違規行為，舉發機關雖得以固定或
    非固定式科學儀器採證舉發，惟上開規定既已明定舉發機關
    以非固定式科學儀器採證時，於一般道路須至少於一百公尺
    前明顯標識之，則關於上開依規定距離明顯標誌之要件，即
    屬舉發機關以非固定式科學儀器對超速交通違規行為採證舉
    發時，應遵守之正當採證程序要件，且舉發機關對其確有遵
    守上開採證程序要件之事實，應於為採行該採證之同時，保
    存相關之事證，以作為事後如被舉發人對舉發機關之該採證
    程序有爭執時，提出作為證明該採證程序確實已符合上開規
    定之證據，如舉發機關未能提出相當明確證據以為證明，即
    難認定該採證程序係屬合法，而據此所取得之採證資料，縱
    違規人確有該違規行為存在，仍難以該不合法採證程序所取
    得之採證資料，作為舉發或裁決之依據。
二、本件受處分人即異議人甲○○駕駛其所有之車號○九九七－
    FM號自用一般小客貨車，於民國九十九年四月二十三日下午
    四時五十一分許，於臺二線八十五‧二公里處（往基隆方向
    ），該處速限為五十公里，受處分人所有之該部汽車竟以六
    十九公里之時速超速未滿二十公里行駛，為臺北縣政府警察
    局瑞芳分局執勤員警以雷達測速照感應器測得超速，故拍照
    取證後逕行製單舉發，經將舉發通知單送達於受處分人後，
    受處分人於應到案日期前向原處分機關提出申訴，經原處分
    機關請原舉發單位調查結果，仍認受處分人所有之該部汽車
    有於前揭路段超速行駛行為，原處分機關乃分別依道路交通
    管理處罰條例第四十條、違反道路交通管理事件統一裁罰基
    準表規定，以受處分人所有該部車號汽車超過規定之最高時
    速未滿二十公里行駛，於九十八年六月三十日以北監自裁字
    裁四○－CW0000000號裁決裁處受處分人一千六百元
    罰鍰（裁決書漏未依同條例第六十三條第一項第一款規定記
    違規點數一點）。
三、異議人即受處分人甲○○固於議異狀中承認其駕駛所有之自
    用一般小客貨車於上揭時間行經臺二線八十五‧二公里處為
    警用測速照相儀器測速拍照之事實，惟辯稱：該處有設置一
    約二百公尺長的單黃線可超車路段，員警於該路段進行測速
    照相，有誘導駕駛人違規之嫌；又伊多次經過該路段皆未發
    現設有測速「警告」標示，雖於申訴後警方附上該路段測速
    警告標示照片，惟該照片並未標示日期，是否即為違規當日
    所照即有所疑等語，並提出九十九年二月十三日、六月八日
    等二張google街景照片為證。經查，異議人超過最高時速未
    滿二十公里，以每小時六十九公里駕駛所有車輛於上述時間
    途經上開舉發地點一節，有卷附經警以雷達測速拍照所攝得
    之採證照片一幀可憑（觀諸該照片左上角顯示之年、月、日
    、時間、當時速度、路段名稱及速限標準內容可知上情），
    是異議人上揭超速駕駛之事應堪認定。按汽車駕駛人行車速
    度超過規定之最高速限，經採用固定或非固定式科學儀器取
    得證據資料證明者，於一般道路須至少於一百公尺，於高速
    公路、快速公路須至少於三百公尺前，明顯標示之，道路交
    通管理處罰條例第七條之二第三項定有明文。惟經本院函詢
    舉發機關系爭活動式警示牌照片究係於何時拍攝，及臺二線
    八十五‧二公里處一百公尺前是否設置有其他固定速限採證
    標誌，而舉發機關函復本院，函文內載明：「(一)臺二線八十
    五‧二公里處設立警告標誌『常有測速照相』照片拍攝日期
    為九十九年五月二十日；(二)隨案檢附臺二線八十五‧九公里
    處固定速限標誌照片影本一張」，此有臺北縣政府警察局瑞
    芳分局九十九年八月三十一日北縣警瑞交字第○九九○○一
    八三七九號函及其所附之臺二線八十五‧九公里速限標誌照
    片一張附卷可稽，是依據上開函文所附測速「警告」標誌照
    片，既非於違規當日即九十九年四月二十三日前所照，無法
    證明係於舉發前所架設，而臺二線八十五‧二公里處前七百
    公尺又僅設有固定速限標誌，並未設置類似『常有測速照相
    』等警告駕駛人減速慢行之採證警示標誌，又交通部公路總
    局第一區養護工程處景美工務段查該處設置之速限標誌日欺
    約在九十三年間，就「警告」標誌並無法查明設置日期，亦
    有卷附該工務段九十九年九月八日一工景字第○九九○○○
    六○一二號函在卷足按，綜上，本件舉發機關既未能提出確
    實之證據以證明於採證當時確有遵守道路交通管理處罰條例
    第七條之二第三項之規定，依上開說明，本件自難以卷附之
    採證照片作為舉發、裁決之依據。
四、綜上所述，原處分機關以異議人有上開違規地點，有道路交
    通管理處罰條例第四十條規定之違規事由存在，裁處受處分
    人上開處罰，因舉發機關之採證程序係有瑕疵，自難以採證
    相片作為認定異議人有違規行為之裁處依據，自應由本院將
    原處分機關所為之原處分撤銷，改諭知異議人不罰，以資適
    法。
據上論斷，應依道路交通案件處理辦法第二十條前段，裁定如主
文。
中    華    民    國    99    年    9     月    30    日
                  臺灣板橋地方法院交通法庭
                           法  官   王綽光
以上正本證明與原本無異
如不服本裁定應於送達後5日內向本院提出抗告狀
                           書記官   許清秋
中    華    民    國    99    年    10    月    5     日

司法院資訊處製作；財團法人民間司法改革基金會備份。
